---
title: "PRACTICA_02"
author: "Nelson de Jesus Magaña Godinez"
date: "30/7/2022"
output: pdf_document
---

\begin{center}  1. CREACIÓN Y MANEJO DE VECTORES DE DATOS. \end{center}

Este tipo de objetos se denominan estructuras atómicas ya que todos sus elementos son del mismo
tipo o modo: character (carácter) o numeric (numérico) que puede ser integer (entero), double (real),
complex (complejo), logical (lógico).

## 1.1 VECTORES NUMÉRICOS

__FORMA 1 - Crear un vector numérico vacío y añadirle luego sus elementos.__

*- Ejemplo 1:*
```{r}
v = numeric(3); 
v
# el vector tiene longitud 3 y sus componentes serán NA (Not Available/"Missing" Values) que es la forma como R maneja los datos omitidos o faltantes.
```

*- Ejemplo 2:*
```{r}
v[3] <- 17;
v # Asigna el valor de 17 en la tercera posicion del vector v.
```

__FORMA 2 - Crear un vector numérico asignándole todos sus elementos o valores.__

*-Ejemplo 1:*
```{r}
x <- c(2,4,3.1,8,6)
x #Mostrar el vector
is.integer(x) #¿El vector contiene datos tipo enteros?
is.double(x) #¿ El vector contiene datos de tipo doubles?
length(x) # Tamaño del vector
```

*- Ejemplo 2:* Modifique el vector agregándole el valor 9 en la posición 3.
```{r}
#x <- edit(x) #Este comando muestra una ventana para agregar el valor en la posicion en donde se requiera
x
```

__FORMA 3 - Crear un vector numérico dando un rango de valores.__

*- Ejemplo 1:* 
```{r}
y <- 1:4; # crea un vector de valores enteros en que su primer elemento es 1 su último es 4
y
```

*- Ejemplo 2:* Modificación de los elementos de un vector,(para modificar un elemento
de un vector se escribe su nombre (del vector) y entre corchetes el índice del elemento que se
quiera modificar).
```{r}
y[2] <- 5
y
```

*- Ejemplo 3:* Crear un vector con elementos de otro; (vector de tamaño 5
con elementos de las posiciones pares de u)
```{r}
u <- 1:12;
u
u1<- u[2*1:5]
u1
```

__FORMA 4 - Crear un vector numérico utilizando la función assign().__

*- Ejemplo 1:* assign("z", c(x, 0, x)); z (crea un vector en dos copias de x con un cero entre ambas)
```{r}
assign("z", c(x,0,x));
z
```

__FORMA 5 - Crear un vector numérico generando una sucesión de valores.__

*- Ejemplo 1:*  (compárese a como fue generado el vector y y u)
```{r}
s1 <- seq(2,10);
s1
```

*- Ejemplo 2:* 
```{r}
s2 <- seq(from=-1, to=5);
s2 #Crea un vector cuyo elemento inicial es -1 y su elemento final es 5, y cada dos elementos consecutivos del vector tienen una diferencia de una unidad.
```

*- Ejemplo 3:* 
```{r}
s3 <- seq(to=2, from=-2); # note que puede invertir el orden de “to” y de “from”.
s3
```

*- Ejemplo 4:* Secuencia con incremento o decremento:

```{r}
s4 <-seq(from=-3, to=3, by=0.2); # crea una secuencia que inicia en -3 y termina en 3 con incrementos de 0.2 en 0.2.
s4
```

*- Ejemplo 5:* Repetición de una secuencia
```{r}
s5 <-rep(s3, times=3); #repite el vector s3, tres veces consecutivas
s5
```

### 1.1.1 OPERACIONES CON VECTORES NUMÉRICOS.

*- Ejemplo 1:* 1/x (observe que calcula el inverso de cada elemento del vector)
```{r}
x
1/x
```

*- Ejemplo 2:* v=2*x+z+1; v (genera un nuevo vector, v, de longitud 11, construido sumando,
elemento a elemento, el vector 2*x repetido 2.2 veces, el vector y, y el número 1 repetido 11
veces “Reciclado en R es repetir las veces necesarias un vector cuando en una operación
intervienen vectores de distinta longitud”).
```{r}
v=2*x+z+1;
v
```

*- Ejemplo 3:* (calcula el producto
interno entre dos vectores. Ambos deben tener el mismo número de elementos.
```{r}
e1 <- c(1,2,3,4);
e2 <- c(4,5,6,7);
crossprod(e1,e2)
t(e1)%*%e2
```

### 1.1.2 OPERACIONES DE FUNCIONES SOBRE VECTORES NUMÉRICOS.

*- Ejemplo 1:* Vector transpuesto del vector x: xt = t(x); xt.
```{r}
x
xt=t(x);
xt
```

*- Ejemplo 2:* (crea un nuevo vector de la misma longitud que y, en el cual cada
elemento es la exponencial elevando a su respectivo elemento en y).
```{r}
u=exp(y);
u
```

*-* options(digits=10); u # Permite visualizar un mínimo de 10 dígitos
```{r}
options(digits = 10);
u
```

## OTRAS OPERACIONES:

*- Ejemplo 1:* 
```{r}
resun <- c(length(y), sum(y), prod(y), min(y), max(y));
resun # tamaño, suma, producto, minimo y maximo. todo del vector y
```

*- Ejemplo 2:* Ordenamiento de un vector
```{r}
yo <- sort(y);
yo
```

## 1.2 VECTORES DE CARACTERES.

__FORMA 1 - Crear un vector de caracteres vacío y añadirle luego sus elementos.__

*- Ejemplo 1:* S<-character()
```{r}
s <-character()
s
```

__FORMA 2 - Crear un vector de caracteres asignándole todos sus elementos.__

*- Ejemplo 1:* Crear el vector de caracteres:
```{r}
deptos <- c("Santa Ana", "Sonsonate", "san Salvador");
deptos
```

*- Ejemplo 2:* Agregue el elemento "Ahuachapán" en la cuarta posición. (R Permite incrementar el tamaño del vector en cualquier
instante).
```{r}
deptos[4]="Ahuachapan";
deptos
```

**FORMA 3 - Crear un vector de caracteres dándole nombres a los elementos para identificarlos más fácilmente.**

*- Ejemplo 1:*
```{r}
codDeptos <- c(11, 12, 13, 14)
names(codDeptos) <- c("Usulutan", "San Miguel", "Morazan", "La Union"); # Asigna el codigo correscpondiente a cada caso.
codDeptos
Oriente <- codDeptos[c("La Union", "San Miguel")]; #Muestra el codigo de los casos solicitados.
Oriente
```

*- Ejemplo 2:* Crear un vector con las etiquetas X1, Y2, ... , X9, Y10
```{r}
etiqs <- paste(c("X", "Y"), 1:10, sep = "");
etiqs
# Crea un vector de caracteres resultado de la unión de “X” o de “Y” con uno de los número comprendidos entre 1 y 10, sep=”” indica que no se deja espaciado en la unión.
```

\begin{center} 2. CREACION Y MANEJO DE MATRICES \end{center}

## 2.1 CREACIÓN DE MATRICES NUMÉRICAS.

**FORMA 1-Crear una matriz numérica vacía y añadirle luego sus elementos.**

*- Ejemplo 1:* M <- matrix(numeric(), nrow = 3, ncol=4)
```{r}
M <- matrix(numeric(), nrow = 3, ncol = 4)
M
```

*- Ejemplo 2:* Asignación de los elementos de una matriz
```{r}
M[2,3] <- 6;
M
#similar a la de un vector pero considerando que deben utilizarse dos índices para indicar fila y columna.
```

**FORMA 2 - Crear una matriz numérica asignándole todos sus elementos o valores.**

*- Ejemplo 1:*
Observe que R almacena los elementos por columna. Se pueden explorar algunas características de la matriz A, por ejemplo: mode(A); dim(A); attributes(A); is.matrix(A); is.array(A)
```{r}
A<- matrix(c(2,4,6,8,10,12), nrow = 2, ncol = 3);
A
mode(A) #tipo de variables que contiene.
dim(A) # Dimencion de la matriz, filas, columnas.
attributes(A) # Atributos
is.matrix(A) #Pregunta si es una matriz.
is.array(A) #Pregunta si es un arreglo.
```

__FORMA 3 - Crear una matriz numérica dando un rango de valores.__

*- Ejemplo 1:* B <- matrix(1:12, nrow=3, ncol=4); B
```{r}
B <- matrix(1:12, nrow = 3, ncol = 4);
B
```

__FORMA 4 - Crear una matriz a partir de la unión de vectores.__

*I.*  Crear tres vectores.
```{r}
x1 <-seq(0,10,2);
x1
x2 <-seq(1,11,2);
x2
x3 <-runif(6); # Vector con valores de una uniforme(0,1)
x3 
```

*II.* Unir los tres vectores en una matriz por columnas.

```{r}
xcol <- cbind(x1, x2, x3);
xcol
```

*III.* Unir los tres vectores en una matriz por filas.
Xfil <- rbind(x1, x2, x3); Xfil
```{r}
xfil <- rbind(x1, x2, x3);
xfil
```

*IV*. Acceso a las filas y columnas de una matriz.
(crea una submatriz de dimensión 3x2 (el 3 se indica por 1:3), las
columnas están conformadas por la segunda y tercera columna de la matriz Xfill (se indica
por C(2,3))
```{r}
x <- xfil[1:3, c(2,3)];
x
```

## 2.2 OPERACIONES CON MATRICES NUMÉRICAS.

## MULTIPLICACIÓN DE MATRICES MATRICES NUMÉRICAS:

*- Ejemplo 1:* Multiplicación de un vector por una matriz:
```{r}
v <- c(1,2);
v%*%A
```

*- Ejemplo 2:* Multiplicación de matrices:
```{r}
P <- A%*%B;
P
```

*- Ejemplo 3:* Multiplicación de un escalar por una matriz: (nótese que al usar 2%*%A se
obtiene un error pues las dimensiones no son compatibles).
```{r}
2*A
```

## OPERACIONES DE FUNCIONES SOBRE MATRICES NUMÉRICAS:

*- Ejemplo 1:* Longitud o número de elementos: length(A)
```{r}
length(A)
```

*- Ejemplo 2:* (observe que la raíz se saca a cada elemento de la matriz)
```{r}
t <- sqrt(B);
t
```

• Ejemplo 3: Transpuesta de una matriz:
```{r}
A #Matriz 
t(A) #Transpuesta de la matriz
```

*- Ejemplo 4:* Determinante de una matriz:
```{r}
C <- matrix(c(2,1,10,12), nrow = 2, ncol = 2);
C
det((C))
```

• Ejemplo 5: Inversa de una matriz, resulta de resolver el sistema Ax = b con b=I:
```{r}
invC <- solve(C);
invC
b <- diag(2);
InvC <- solve(C,b);
InvC
```

*- Ejemplo 6:* Autovalores y autovectores de uma matriz simétrica: eigen(C)
```{r}
eigen(C)
```

*- Ejemplo 7:* La función diag(nombMatriz), devuelve un vector formado por los elementos en la diagonal de la matriz nombMatriz.
```{r}
C # Matriz 
diag(C) #Diagonal de la matriz
```

*- Ejemplo 8:* La función diag(nomVector), devuelve una matriz diagonal cuyos elementos en la diagonal son los elementos del vector nomVector.
```{r}
v # vector
diag(v) # Matriz vector
```

*- Ejemplo 9:* La función diag(escalar), devuelve la matriz identidad de tamaño nxn.
```{r}
diag(5) # el Escalar le da la dimencion de la matriz
```

## OTRAS OPERACIONES:

*- Ejemplo 1:* 
```{r}
A # Matriz
ej1 <- c(length(A), sum(A), prod(A), min(A), max(A)); #Operaciones en un mismo vector
ej1
```

*- Ejemplo 2:* (sort() genera um vector en los cual sus elementos han sido ordenados de menor a mayor a partir de los elementos de la matriz C).
```{r}
O <- matrix(sort(C), nrow = 2, ncol = 2);
O
```

## 2.3 CREACIÓN DE UNA MATRIZ DE CADENAS

*- Ejemplo 1:* nombres <- matrix(c("Carlos", "José", "Ana", "René", "María", "Mario"),
nrow=3, ncol=2); nombres
```{r}
nombres <- matrix(c("Carlos", "Jose", "Ana", "Rene", "Maria", "Mario"), nrow = 3, ncol = 2);
nombres
```

\begin{center} 3. CREACIÓN Y MANEJO DE MATRICES INDEXADAS (ARRAY). \end{center}

Una variable indexada (array) es una colección de datos, por ejemplo numéricos, indexada por varios índices. R permite crear y manipular variables indexadas en general y en particular, matrices. Una variable indexada puede utilizar no sólo un vector de índices, sino incluso una variable indexada de índices, tanto para asignar un vector a una colección irregular de elementos de una variable indexada como para extraer una colección irregular de elementos.

Un vector es un array unidimensional y una matiz es un array bidimensional.

Una variable indexada se construye con la función array(), que tiene la forma general siguiente:

**NombMatriz <- array(vector_de_datos, vector_de_dimensiones)**

*- Ejemplo 1:* 
```{r}
X <- array(c(1,3,5,7,9,11), dim = c(2,3));
X
```

*- Ejemplo 2:* 
```{r}
Z <- array(1, c(3,3)); #Matriz en donde todos los elementos son 1, de dimencion 3x3
Z
```

• Ejemplo 3: Operaciones aritméticas:
```{r}
W <-2*Z+1;
W
```

• Ejemplo 4: Operaciones con funciones:
```{r}
TX <- t(X);
TX
```

*- Ejemplo 5:* Producto exterior de dos vectores con: operador %o%
```{r}
a <- c(2,4,6);
a
b <- 1:3;
b
M <- a%o% b;
M # M es un array o matriz.
```

Nota: c <- a * b; c devuelve un vector con el producto de elemento por elemento En R se distingue entre matrices y arrays: las matrices son colecciones de elementos indexados por filas y columnas; los arrays son extensiones de ellas donde el conjunto de índices o dimensiones
puede ser mayor que dos.
```{r}
c <- a*b;
c
```

*- Ejemplo 6.* Una matriz de tres dimensiones (i, j, k)
```{r}
arreglo3 <- array(c(1:8, 11:18, 111:118), dim = c(2,4,3));
arreglo3 # un arreglo de 3 matrices cada una de 2 filas y 4 columnas.
```

