---
title: "PRACTICA.1"
author: "Nelson de Jesus Magaña Godinez"
date: "28/7/2022"
output: pdf_document
---

```{r setup, include=FALSE}
knitr::opts_chunk$set(echo = TRUE)
```


\begin{center}  INTRODUCCION AL ENTORNO  \end{center}
• Revisar las demostraciones o demos siguientes: demo(graphics), demo(image), demo(persp)
y demo(plotmath), demo(intervals), demo(lattice) ( en los últimos dos es necesario cargar
previamente el paquete lattice)

3. Con objects() o ls() puede listar los objetos creados en el espacio de trabajo o memoria (Workspace),
al ejecutar los demos anteriores.

Luego puede eliminar o remover los objetos con rm(list=ls()) o remove(list=objects())

Note: que también se pueden listar y remover objetos desde los menús. Seleccione para esto el
Menú Misc, y dentro de el seleccione listar o remover objetos.

4. Crear en la raíz del disco duro "C:/" o en “Mis Documentos” una carpeta o directorio con su
nombre para guardar sus prácticas.

5. Ver un listado de las carpetas y archivos contenidos en un directorio utilizando las funciones:
• dir(), por ejemplo,
dir("C:/", pattern = "^[a-p]", full.names=TRUE)

```{r}
dir("C:/", pattern = "^[a-p]", full.names = TRUE)
```

Note que la instrucción "^[a-p]” le indica a R que liste los archivos que empiezan con letras de la
“a” hasta la “p”.

• O también list.files(), por ejemplo,
list.files("C:/", pattern = NULL, all.files = TRUE, full.names = FALSE)

```{r}
list.files("C:/", pattern = NULL, all.files = TRUE, full.names = FALSE)
```

Note que con la instrucción anterior se muestran todos los archivos visibles y no visibles (ocultos y
protegidos por el sistema).

6. R utiliza el directorio de trabajo para leer y escribir archivos. Para saber cual es este directorio puede
utilizar la función getwd()(*get working directory*). Para cambiar el directorio de trabajo, se utiliza la
función setwd(); por ejemplo, setwd("C:/Curso R2012").

```{r}
getwd()
```

Es necesario proporcionar la ruta (’path’) completa del archivo si este no se encuentra en el
directorio de trabajo de R, el cual por defecto es "C:/Archivos de programa/R/R-2.13.1".

7. Ejemplos de cálculo numérico en la Consola de R (R-Console)

**Ejemplo 1.** Encontrar el resultado de operar: 2 más 10 por 3 entre 5
Escriba en la Consola de R: 2+10*3/5 y oprima la tecla ENTER

```{r}
2+10*3/5
```

Note que en R se respecta el mismo orden de preferencia de la mayoría de los lenguajes de
programación, la multiplicación y la división tienen prioridad a la suma y resta.

__Ejemplo 2.__ Encontrar el resultado de operar: 3 elevado a la potencia 100
3^100 o también format(3^100, sci = FALSE)
Sci=FALSE le indica a R que muestre todos los dígitos del resultado, de lo contrario (Sci=TRUE)
solamente se mostrará la representación científica.

```{r}
3^100 #El resultado lo muestra en notacion cientifica.
```

```{r}
format(3^100, scientific = FALSE)
```

```{r}
format(3^100, scientific = TRUE)
```

**Ejemplo 3.** Encontrar el resultado anterior con 15 cifras decimales y guardarlo en la variable y
y <- format(3^100, digits = 15);y o y = format(3^100, digits = 15)

```{r}
y<-format(3^100, digits = 15); 
y
```

```{r}
y=format(3^100, digits = 15); 
y
```

Note que en R, la asignación de valores a una variable puede hacerse con “= “ o con “<-“.

__Ejemplo 4__. Redondear el valor de $\pi$ a 4 digitos decimales
round(pi, 4)
Aplique las funciones: trunc(pi), floor(pi) y ceiling(pi)

```{r}
round(pi, 4)
trunc(pi)
floor(pi)
ceiling(pi)
```

**Ejemplo 5.** Guardar en la variable *n* el valor 150 y luego calcular el valor de n
n = 150
factorial(n)

```{r}
n<-50
n
factorial(n)
```

__Ejemplo 6.__ Operar el complejo (2+3i) elevado a la potencia 10
(2+3i)^10 o también format((2+3i)^10, sci = TRUE)

```{r}
(2+3i)^10
format((2+3i)^10, scientific = TRUE)
```

**Ejemplo 7.** Calcular la integral entre 0 y $\pi$ de la función $Sen(x)$
```{r}
f=function(x) {sin(x)}
integrate(f, lower = 0, upper = pi)
```
# TRABAJANDO CON SCRIPT

A medida que estemos realizando un trabajo de pequeña, mediana o de gran complejidad, será muy
útil manejar todas las entradas que solicitemos a R en un entorno donde podamos corregirlas,
retocarlas, repetirlas, guardarlas para continuar el trabajo en otro momento, con otros datos, etc. Esta
es la función del editor de R, a los archivos creados en este editor se les conoce como Script. Es posible
incluir comentarios que R no leerá si utilizamos líneas que comiencen con el carácter # (o en cualquier
parte de la línea). Por el contrario, si escribimos cualquier orden no antecedida de # R (sin importar en
que parte se encuentre) lo reconocerá como instrucciones que deben ejecutarse.

1. Crear un script o guión.

2. Realizar en el script los siguientes cálculos numéricos.

```{r}
2*(3+4)^2 
sqrt(16) #rais cuadrada de 16
abs(-97.6) #abs(x) calcula el valor absoluto de x
```

```{r}
x = 4 # almacena el valor de 4 en la variable x
x # Muestra el contenido de la variable x
sqrt(x)-3/2
```

```{r}
p<-(4>8)
p
```

```{r}
q <- -6+4<3 && 4!=10
q
```

```{r}
r = -6+4>3 || 4==10
r
```

```{r}
t<- !r
t
```

```{r}
sin(pi/2)
(y=cos(pi)) # Los primeros parentesis permiten ver el calculo de la variable y sin necesidad de llamarla a mostrar en pantalla
```

Calcula el Logaritmo natural de 3
```{r}
log(3) 
```

Calcula el logaritmo base 10 de 8
```{r}
log10(8) 
```

La sintaxis general es: $logb(x,base)$
```{r}
logb(16, 7)
```

$exp(x)$ Calcula la funcion exponencial $e^x$ 
```{r}
exp(1)
```

Después de digitar el script, marque con el ratón las líneas 5, 6 y 7, ejecútelas oprimiendo el botón
derecho del ratón, y luego eligiendo la opción "Correr línea o seleccionar". También puede ejecutar
una línea posicionando el cursor sobre cualquier lugar de ella y oprimiendo simultáneamente las
teclas Ctrl y R.

3. Ejecute todas las líneas o instrucciones del script.

4. Guarde el script en su directorio de trabajo, puede llamarle Script-Practica01, el programa le da
automáticamente la extensión .R

Nota: para guardar el script hay que tener la ventana activa y el Menú: Archivo--->Guardar

5. Salga del programa R, ejecutando la función q() o desde Menú: Archivo--->Salir
```{r}
#q()
```

6. Entre nuevamente al R, recupere el archivo donde guardo el script, como se muestra en la figura, y
ejecute algunas instrucciones.

NOTA: Si se escribe el nombre de la función sin los paréntesis, R mostrará el código de algunas
funciones. Por ejemplo, ls

